【裁判字號】    98,台上,6154
【裁判日期】    981022
【裁判案由】    違反槍砲彈藥刀械管制條例
【裁判全文】
最高法院刑事判決            九十八年度台上字第六一五四號
上  訴  人  甲○○
選任辯護人  張家聲律師
上列上訴人因違反槍砲彈藥刀械管制條例案件，不服台灣高等法
院中華民國九十六年七月十三日第二審判決（九十六年度上訴字
第一四七一號，起訴案號：台灣板橋地方法院檢察署九十五年度
偵字第一七九一四號），提起上訴，本院判決如下：
    主  文
上訴駁回。
    理  由
按刑事訴訟法第三百七十七條規定，上訴於第三審法院，非以判
決違背法令為理由，不得為之。是提起第三審上訴，應以原判決
違背法令為理由，係屬法定要件。如果上訴理由書狀並未依據卷
內訴訟資料，具體指摘原判決不適用何種法則或如何適用不當，
或所指摘原判決違法情事，顯與法律規定得為第三審上訴理由之
違法情形，不相適合時，均應認其上訴為違背法律上之程式，予
以駁回。本件上訴人甲○○上訴意旨略稱：（一）、原審為調查
扣案槍枝及槍管是否具殺傷力，曾函請法務部調查局（下稱調查
局）為子彈實射測試。嗣調查局僅覆稱扣案槍枝「機械性能良好
，由於已換裝可容彈頭通過之金屬槍管，依槍枝及材質強度，認
能擊發適合其發射之具有殺傷力之土造子彈」，而扣案槍管三支
則與扣案槍枝不能換裝使用或組合等語。顯見調查局未進行實射
測試，且未說明不能測試之理由。原判決遽依調查局之鑑定認定
上訴人犯罪事實，即有調查未盡之違法。（二）、扣案槍管中之
二支，原已破裂，經上訴人以瞬間接著劑黏合後供把玩之用，此
事實已經第一審勘驗明確。該等槍管客觀上不足以承載鉅大火藥
爆發力量，為論理及吾人生活經驗所必然。原判決認上訴人製造
該二槍管，即有違背經驗、論理法則。（三）、扣案之槍、彈、
槍管，係警察搜索上訴人住宅一、二樓無著後，上訴人自動從搜
索地點以外之三樓提出交予警方。亦即上訴人於警方未確知犯罪
事實存在前，先向警方陳述犯罪事實，表示願意受法律制裁，合
於自首要件。原判決認上訴人不合自首要件，自有判決不適用法
則之違法。（四）、上訴人素行良好，未曾觸犯刑章，平日奉養
老母，奉守法令篤實經營修車業務，僅因不諳法令，擅將網路購
買之槍彈火藥仿真加工，遽科以五年以上重刑，在客觀上不能謂
無引起一般人同情，堪資憫恕之情形，原判決未審酌刑法第五十
九條修法目的，認不足以引起同情云云，自有判決不適用法則或
適用不當之違法等語。
惟查：本件原判決認定上訴人有未經許可，製造子彈及可發射子
彈具有殺傷力之改造手槍犯行，係以上訴人之自白、扣案之改造
槍枝、子彈、槍管、火藥、老虎鉗、固定鉗、鐵鎚、銼刀、擦槍
工具，以及內政部警政署刑事警察局針對前開改造手槍、子彈、
火藥、槍管之鑑定書、內政部針對槍管是否為手槍之主要組成零
件之函文，以及調查局針對改造手槍、子彈、槍管之鑑定通知書
等證據資料，為綜合判斷，認上訴人所為係犯槍砲彈藥刀械管制
條例第八條第一項未經許可，製造可發射子彈具有殺傷力之改造
手槍，及同條例第十二條第一項未經許可製造子彈罪，依想像競
合犯之例，從較重之未經許可，製造可發射子彈具有殺傷力之改
造手槍罪處斷，並於法定刑內量處其刑，已詳敘其所憑證據及認
定之理由，所為論斷均有卷內證據資料可資覆按。上訴意旨雖指
摘原判決違法。惟按（一）、上訴第三審應依據卷內訴訟資料，
具體指摘原判決有如何不適用法則或適用法則有如何不當之違法
，始合法律上之程式。查原審依上訴人之聲請，將扣案槍枝、子
彈及槍管函請調查局為子彈實射測試。調查局鑑定通知書已明確
記載：「送鑑槍枝機械性能良好，由於已換裝可容彈頭通過之金
屬槍管，依槍枝及材質強度，認能擊發適合其發射之具有殺傷力
之土造子彈」、「以前述送鑑槍枝裝填照片七子彈六顆（按指送
鑑子彈十六顆中結構未鬆動部分）實際試射，其中四顆子彈未能
擊發、二顆子彈能擊發，……單位面積動能約……，均超出日本
科學警察研究所之研究，發射彈丸單位面積動能達20焦耳／平方
公分即足以進入人體肉層」等語。亦即，不僅扣案槍枝能擊發適
合其發射之具有殺傷力之土造子彈；經以前述送鑑槍枝裝填扣案
部分子彈後實際試射結果，亦有二顆子彈能擊發，其單位面積動
能且均足以進入人體肉層。則原判決據以認定上訴人有製造本件
改造手槍及子彈，難謂有何違法。上訴意旨指調查局未實際試射
，原審有調查未盡之違法云云，不僅誤會，亦有未依卷內證據資
料任意指摘之情形。其次，扣案槍管中之二支，槍管上有瞬間膠
黏合痕跡之事實，固經第一審勘驗在卷（第一審卷第五一頁）。
然稽諸原判決，僅於事實欄記載上訴人持有槍枝之主要組成零件
即槍管三支（見原判決第一頁事實欄第六、七行），並於理由中
引用內政部民國九十五年十月十六日內授警字第0950871476號函
（認係主管機關公告之主要組成零件）為其論據（見原判決第三
頁），實未認定上訴人製造槍管。上訴意旨以原判決認定上訴人
製造槍管，違背經驗、論理法則云云，同有不依卷內證據資料任
意指摘為違法之情形。（二）、所謂自首，係指對於未被發覺之
犯罪，主動向有偵查犯罪職權之公務員告知係其自己所犯願接受
裁判而言。而所謂未發覺，乃指犯罪事實未為有偵查犯罪職權之
公務員所發覺，或犯罪事實雖已發覺，而犯人為誰尚不知者而言
。但前述犯罪事實之發覺，只須有偵查犯罪職權之公務員，已知
該犯罪事實之梗概為已足，無須確知該犯罪事實之真實內容為必
要；且所知之人亦僅須知其有犯罪嫌疑即為犯罪業已發覺，不以
確定其人為該犯罪之真兇無訛為必要。原判決就上訴人是否合於
自首要件，已說明：本案係警方持第一審法院核發之搜索票，前
往上訴人之住處查獲；依搜索票之記載，搜索案由為槍砲彈藥刀
械管制條例案件，受搜索人為上訴人本人，應扣押物為違反同條
例案件應扣押之物；認為警員於案發前已知悉上訴人有違反同條
例之製造槍枝、子彈之犯罪嫌疑，始依法聲請搜索票並對上訴人
實施搜索，亦即員警已發覺上訴人犯罪，縱上訴人於員警實施搜
索時自承本件犯罪事實，並配合起獲相關扣案物，亦僅得認係自
白而非自首等情。並認傳喚查獲本案之警員林旭明、張穎敏，已
無必要，而駁回聲請。經核並無違誤。上訴意旨以原判決有適用
法則之違法，亦非適法之上訴理由。（三）、九十四年二月二日
修正公布，九十五年七月一日施行之修正刑法第五十九條，僅將
法院實務向來就刑之酌減之審認標準，予以明文化，非屬法律之
變更。且適用刑法第五十九條酌減其刑與否，事實審法院有權斟
酌決定，原審法院未依該規定減輕其刑，本無違法可言，不得據
為上訴第三審之理由。上訴意旨以原判決未斟酌適用刑法第五十
九條規定修正之立法目的，認原判決不適用法則或適用不當云云
，已有誤會。且原判決審酌具有殺傷力之槍枝、子彈對社會風氣
及治安危害重大，上訴人改造槍枝使具有殺傷力，並製造供槍枝
使用之子彈，查無客觀環境迫其不得不為情形；且改造槍枝行為
，足使槍枝具有高度之危險性及達成社會危害之便利性，上訴人
雖無持以犯罪之動機，惟若流入非法之徒持有，極易造成他人生
命及身體之重大傷亡，犯罪所生之危害難謂輕微，尚未有何特殊
之原因或環境客觀上足以引起一般人同情等情，而未適用刑法第
五十九條減輕其刑，屬法定職權之適法行使，自不得以之為上訴
第三審之理由。依上說明，上訴意旨指摘原判決違法各節，均非
適法之上訴理由，其上訴違背法律上之程式，應予駁回。
據上論結，應依刑事訴訟法第三百九十五條前段，判決如主文。
中    華    民    國  九十八  年    十    月  二十二  日
                      最高法院刑事第五庭
                          審判長法官  陳  正  庸
                                法官  林  秀  夫
                                法官  宋      祺
                                法官  陳  祐  治
                                法官  林  瑞  斌
      本件正本證明與原本無異
                                      書  記  官
中    華    民    國  九十八  年    十    月  二十七  日
                                                Ａ


司法院資訊處製作；財團法人民間司法改革基金會備份。
